【裁判字號】    97,審簡上,30
【裁判日期】    971216
【裁判案由】    偽造文書
【裁判全文】
臺灣士林地方法院刑事判決            97年度審簡上字第30號
上  訴  人  臺灣士林地方法院檢察署檢察官
被      告  丙○○
                    號
上列上訴人因被告偽造文書案件，不服本院刑事庭中華民國97年
8 月13日97年度簡字第567 號第一審刑事簡易判決（聲請簡易判
決處刑案號：臺灣士林地方法院檢察署97年度偵緝字第325 號）
，提起上訴，暨移送併案審理（臺灣彰化地方法院檢察署97年度
偵緝字第173號），本院管轄第二審之合議庭判決如下：
    主  文
原判決撤銷。
丙○○連續犯行使業務登載不實文書罪，處有期徒刑肆月，如易
科罰金，以銀元佰元即新臺幣玖佰元折算壹日。緩刑貳年。
    事  實
一、丙○○係原設於臺北市○○區○○路240 號1 樓之納稅義務
    人弘製企業有限公司（業已廢止登記，下稱弘製公司）之商
    業登記負責人，為從事業務之人，明知於民國87年間並未僱
    用乙○○、甲○○，且未發給其2 人薪資，竟基於業務登載
    不實之概括犯意，於88年3 月間，分別將乙○○、甲○○係
    由弘製公司支付87年度薪資新臺幣（下同）50萬4996元、54
    萬元之不實資料，交給不知情之會計廖春娥，再由廖春娥轉
    交不知情之不詳會計事務所，使該不知情之會計人員，據以
    分別製作不實之乙○○、甲○○87年度各類所得扣繳暨免扣
    繳憑單，並分別將其中「第一聯：報核聯」向財政部臺北市
    國稅局內湖稽徵所申報而行使該業務登載不實之文書，嗣弘
    製公司結束營業後，未辦理營利事業所得稅結算，經稽徵所
    依查得營業收入淨額按同業利潤標準淨利率核定當年度課稅
    所得額及應納稅額而未生漏稅之結果，惟仍生損害於乙○○
    、甲○○。嗣乙○○、甲○○分別收到87年度之綜合所得稅
    核定通知書，始知上情。
二、案經內政部刑事警察局報告臺灣士林地方法院檢察署檢察官
    偵查起訴暨報告臺灣彰化地方法院檢察署檢察官偵查後移送
    併辦。
    理  由
一、按被告以外之人於審判外之言詞或書面陳述，除法律有規定
    者外，不得作為證據；又被告以外之人於審判外之陳述，雖
    不符合同法第159 條之1 至第159 條之4 之規定，但經當事
    人於審判程序同意作為證據，法院審酌該言詞陳述或書面陳
    述作成時之情況，認為適當者，亦得為證據。當事人、代理
    人或辯護人於法院調查證據時，知有第159 條第1 項不得為
    證據之情形，而未於言詞辯論終結前聲明異議者，視為有前
    項之同意，刑事訴訟法第159 條第1 項及第159 條之5 分別
    定有明文。查本判決下列所引用之各該被告以外之人於審判
    外之陳述，雖屬傳聞證據，惟均經當事人於本院準備程序中
    同意採為證據使用（本院97年12月2 日審理筆錄第2 至3 頁
    參照），且迄至言詞辯論終結前亦未再聲明異議，本院審酌
    此等證據資料製作時之情況，尚無違法不當及證明力明顯過
    低之瑕疵，亦認為以之作為證據應屬適當，故揆諸前開規定
    ，爰逕依刑事訴訟法第159 條之5 規定，認前揭證據資料均
    例外有證據能力，合先敘明。
二、上揭事實，業據被告丙○○於偵查及本院審理時坦承不諱，
    ，核與證人即被害人乙○○於警詢時指述未曾受僱於弘製公
    司及證人廖春娥於偵查中證述渠係依被告所提供之資料轉交
    予會計事務所報稅等情節相符（見偵字第2138號卷第11至12
    頁、第29至30頁、偵緝字第325 號第30至31頁、第44頁、第
    48至49頁，彰化檢察署偵緝字第173 號卷第94至98頁），並
    分別有乙○○、甲○○之財政部臺北市國稅局內湖稽徵所87
    年度各類所得扣繳暨免扣繳憑單、財政部臺灣省北區國稅局
    綜合所得稅核定通知書各1 紙、財政部臺北市國稅局內湖稽
    徵所97年4 月2 日財北國稅內湖營所字第0970004761號函、
    97年4 月17日財北國稅內湖營所字第0970005703號函等在卷
    可稽（見偵字第2138號卷第6 頁、第8 頁、偵緝字第325 號
    第26至27頁，彰化檢察署他字第1100號卷第15至16頁、偵緝
    字第173 號卷第110 至123 頁）。綜上，堪認被告自白與事
    實相符，可以採信，本案事證至為明確，被告犯行堪予認定
    ，自應依法論科。
三、被告行為後、刑法及其施行法又於民國95年7 月1 日修正施
    行，關於新舊法律變更之比較適用，原則上應就罪刑有關之
    共犯、未遂犯、想像競合犯、牽連犯、連續犯、結合犯，以
    及累犯加重、自首減輕暨其他法定加減原因（如身分加減）
    與加減例等一切情形，綜其全部罪刑之結果而為比較（最高
    法院95年第8 次會議關於中華民國刑法94年修正施行後之法
    律比較適用決議第1 點第(四)小點參照），而此次修法與本案
    罪刑相關者，有刑法第56條、第33條第5 款等規定，本院認
    ：
  (一)修正後刑法已刪除刑法第56條關於連續犯之規定，本件被告
    多次行使業務登載不實文書等犯行，如依修正後之規定，僅
    能分論併罰，再定其應執行之刑，此較諸修正前僅論以一罪
    並加重其刑，並未更有利於被告。
  (二)另就刑法第33條第5 款部分，因修正後刑法第33條第5 款已
    將罰金刑調整為新臺幣1,000 元以上，以百元計算，故依前
    述標準換算後，刑法第215 條之登載不實業務文書罪關於罰
    金刑度部分，已變更為最低額為新臺幣1 千元以上，經比較
    前後之規定，應以修正前之規定對被告較為有利。
  (三)經綜合比較前述法律變更之結果後，本案因修正後之規定並
    未對被告更為有利，依據刑法第2條第1項前段，應一體適用
    修正前刑法之規定。
四、查被告丙○○為從事業務之人，扣繳憑單為其業務上所製作
    之文書，其明知乙○○、甲○○於87年間，並未在弘製公司
    工作，竟分別於88年3 月間某日，利用不知情之會計廖春娥
    及會計事務所人員，將乙○○、甲○○於87年間向該公司支
    領50萬4996元、54萬元薪資之不實事項，虛偽登載於其業務
    上製作之扣繳憑單上，並由不知情之會計事務所人員將該不
    實之扣繳憑單持向財政部臺北市國稅局申報稅捐而行使，核
    其所為，均係犯刑法第216 條、第215 條之行使業務登載不
    實之文書罪。其為虛偽登載之低度行為均為行使之高度行為
    所吸收，不另論罪。又被告利用不知情之會計人員填製上開
    扣繳憑單，並持向稅捐稽徵機關申報弘製公司87年度營利事
    業所得稅，係利用不知情之會計人員為工具而實施犯罪行為
    ，應依間接正犯論處。又被告先後2 次行使業務登載不實文
    書之行為，均時間緊接，所犯罪名相同，顯係基於概括之犯
    意為之，為連續犯，應依修正前刑法第56條之規定論以連續
    行使業務登載不實文書罪，並加重其刑。檢察官起訴意旨雖
    未敘及被告行使不實登載甲○○係由弘製公司支付87年度薪
    資文書之部分，惟此部分犯行既與起訴書所載犯罪事實有連
    續犯之裁判上一罪關係，為起訴效力所及，復經檢察官移送
    併辦，基於審判不可分原則，本院自應併予審究。
五、原審以被告罪證明確，予以論罪科刑，固非無見。惟原審未
    及審酌移送併案之被告不實登載被害人甲○○扣繳憑單部分
    犯罪事實，自有可議之處，檢察官上訴意旨執此指摘原審判
    決未洽，為有理由，自應由本院予以撤銷改判。爰審酌被告
    犯罪之動機、目的、手段，致乙○○、甲○○所受損害及致
    稅捐機關對於稅務行政之管理資料生不正確之結果，所生危
    害並非鉅大，犯罪後又已坦承犯行，並已賠償乙○○、甲○○之損失，態度良好等一切情狀，量處如主文所示之刑。再
    被告行為後，刑法第41條曾於90年1 月10日修正公布，同年
    月12日生效，又於94年2 月2 日修正公布，95年7 月1 日施
    行。90年1 月10日修正前之刑法第41條規定，犯最重本刑為
    3 年以下有期徒刑以下之刑之罪，而受6 個月以下有期徒刑
    或拘役之宣告，因身體、教育、職業或家庭之關係，執行顯
    有困難者，得以1 元以上3 元以下折算1 日，易科罰金；90
    年1 月10日修正後之刑法第41條第1 項前段規定：「犯最重
    本刑為5 年以下有期徒刑以下之刑之罪，而受6 個月以下有
    期徒刑或拘役之宣告，因身體、教育、職業、家庭之關係或
    其他正當事由，執行顯有困難者，得以1 元以上3 元以下折
    算1 日，易科罰金」，依修正前罰金罰鍰提高標準條例第2
    條（現已刪除）規定，就其原定數額提高為100 倍折算1 日
    ，則查被告所犯之上開之罪，其最重本刑為3 年以下有期徒
    刑，依90年1 月10日修正前後規定均得易科罰金，並無有利
    不利之差別，惟被告於行為時之易科罰金折算標準，應以銀
    元300 元折算1 日，經折算為新臺幣後，應以新臺幣900 元
    折算為1 日；而於95年7 月1 日修正公布施行之刑法第41條
    第1 項前段則規定：「犯最重本刑為5 年以下有期徒刑以下
    之刑之罪，而受6 個月以下有期徒刑或拘役之宣告者，得以
    新臺幣1,000 元、2,000 元或3,000 元折算1 日，易科罰金
    」，比較修正前後之易科罰金折算標準，以修正前之規定較
    有利於被告，依刑法第2 條第1 項前段之規定，自應適用90
    年1 月10日修正前刑法第41條及修正前罰金罰鍰提高標準條
    例第2 條之規定定其易科罰金之折算標準。又被告前未曾受
    有期徒刑以上刑之宣告，有卷附臺灣高等法院被告前案紀錄
    表在卷可憑，其因一時失慮，初罹刑典，經此刑之宣告，當
    知所警惕，信無再犯之虞，認其所受宣告之刑以暫不執行為
    適當，爰依修正後刑法第74條第1 項第1 款之規定（最高法
    院95年第8 次刑事庭會議決議參照）併予宣告緩刑2 年，以
    啟自新。又按「本條例施行前，經通緝而未於中華民國96年
    12月31日以前自動歸案接受偵查、審判或執行者，不得依本
    條例減刑」，中華民國九十六年罪犯減刑條例第5 條定有明
    文。經查，被告丙○○於該條例施行前之92年5 月20日經臺
    灣士林地方法院檢察署發布通緝，俟97年3 月14日始為警緝
    獲，有通緝書、撤銷通緝書各1 紙存卷可按，未於96年12月
    31日以前自動歸案接受審判，依法自不得減刑，附此敘明。
六、據上論斷，應依刑事訴訟法第455 條之1 第1 項、第3 項、
    第369 條第1 項前段、第364 條、第299 條第1 項前段，刑
    法第2 條第1 項前段、第216 條、第215 條、第74條第1 項
    第1 款，修正前刑法第56條、90年1 月20日修正前刑法第41
    條第1 項，刑法施行法第1 條之1 ，修正前罰金罰鍰提高標
    準條例第2 條，現行法規所定貨幣單位折算新臺幣條例第2
    條，判決如主文。
本案經檢察官游儒倡到庭執行職務。
中    華    民    國    97    年    12    月     16    日
                 刑事第一庭審判長法  官  洪英花
                                 法  官  雷雯華
                                 法  官  王沛雷
以上正本證明與原本無異。
對於本判決不得上訴。
                                 書記官  吳尚文
中    華    民    國    97    年    12     月    16    日
附錄本案論罪科刑法條
中華民國刑法第215 條（業務上文書登載不實罪）
從事業務之人，明知為不實之事項，而登載於其業務上作成之文
書，足以生損害於公眾或他人者，處3 年以下有期徒刑、拘役或
5 百元以下罰金。
中華民國刑法第216 條（行使偽造變造或登載不實之文書罪）
行使第210 條至第215 條之文書者，依偽造、變造文書或登載不
實事項或使登載不實事項之規定處斷。


司法院資訊處製作；財團法人民間司法改革基金會備份。
